臺灣高雄地方法院刑事判決　　　　　　　95年度訴字第4578號
公　訴　人　臺灣高雄地方法院檢察署檢察官
被　　　告　甲○○
　　　　　　　　　　3之17號.
上列被告因違反毒品危害防制條例案件，經檢察官提起公訴（95
年度毒偵字第8627號）及移送併案審理（96年度毒偵字第526 號
），合議庭裁定由受命法官獨任進行簡式審判程序審理，本院判
決如下：
    主  文
甲○○施用第一級毒品，累犯，處有期徒刑拾壹月。扣案之第一
級毒品海洛因壹包（含包裝袋驗前重零點零伍伍公克，驗後重零
點零貳玖公克）沒收銷燬。
    事  實
一、甲○○前於民國91年間因施用毒品案件，經本院裁定送觀察
    勒戒後，認有繼續施用毒品之傾向，再裁定送強制戒治，於
    92年4 月29日保護管束期滿執行完畢。又曾於84年間違反肅
    清煙毒條例、偽造文書等案件，分別經法院判處有期徒刑3
    年6 月、4 月確定，經接續執行於假釋、撤銷假釋後，殘刑
    於94年11月29日縮刑期滿執行完畢，詎仍不知悔改，明知海
    洛因係業經公告，列為毒品危害防制條例第2 條第2 項第1
    款之第一級毒品，不得非法持有、施用，其仍基於反覆延續
    施用第一級毒品海洛因之犯意，先後於95年9 月30日15時許
    、自95年10月1 日16時許起至95年12月7 日12時40分許即為
    警採尿時回溯24小時內之某時止，均在其位於高雄市鼓山區
    ○○○路53巷3 之17號住處內，均以針筒注射之方式，先後
    施用第一級毒品海洛因多次，嗣分別於(一)95年9 月30日15時
    25分許，行經高雄市苓雅區○○○路與輜汽路口時，因行跡
    可疑為警盤查，當場查扣海洛因1 包（含包裝袋驗前0.055
    公克，驗後0.029 公克），經其同意採集尿液送驗後呈毒品
    海洛因陽性反應而發現上情。(二)95年12月7 日為警持本院核
    發之搜索票前往甲○○上開住處搜索，經甲○○同意採集尿
    液送驗後發現上情。
二、案經高雄市政府警察局苓雅分局移送台灣高雄地方法院檢察
    署檢察官偵查起訴及移送併案審理。
    理  由
一、本件被告甲○○所犯為死刑、無期徒刑或最輕本刑為3 年以
    上有期徒刑以外之罪，其於準備程序中就被訴事實為有罪之
    陳述，經法官告知簡式審判程序之旨，並聽取公訴人之意見
    後，依刑事訴訟法第273 條之1 第1 項規定，合議庭裁定由
    受命法官獨任進行簡式審判程序，合先敘明。
二、上開犯罪事實，業據被告於本院審理中坦承不諱，且查：被
    告2 次到案後同意為警採集之尿液（編號F95585、G370），
    經送請鑑定後，均呈第一級毒品海洛因代謝後嗎啡之陽性反
    應，有高雄市立凱旋醫院濫用藥物尿液報告2 紙、嫌疑人尿
    液採證代碼對照表2 份附卷可稽，且被告於第1 次遭查獲扣
    案之物品，經送驗後乃呈海洛因陽性反應（重量如主所示）
    ，亦有高雄市立凱旋醫院濫用藥物成品檢驗鑑定書在卷可稽
    ，故被告之自白乃與事實相符，堪予認定。而被告前於91年
    間因犯施用毒品案件，經本院裁定送觀察勒戒後，認有繼續
    施用毒品之傾向，再裁定送強制戒治後，於92年4 月29日執
    行完畢，有台灣高等法院被告前案紀錄表可稽，其於上開強
    制戒治執行完畢釋放後5 年內，再犯本件施用一級毒品罪，
    依修正後毒品危害防制條例第23條第2 項規定，應依法訴追
    。
三、論罪科刑：
  (一)按刑事法若干犯罪行為態樣，本質上原具有反覆、延續實行
    之特徵，立法時既予特別歸類，定為犯罪構成要件之行為要
    素，則行為人基於概括之犯意，在密切接近之一定時、地持
    續實行之複次行為，倘依社會通念，於客觀上認為符合一個
    反覆、延續性之行為觀念者，於刑法評價上，即應僅成立一
    罪。學理上所稱「集合犯」之職業性、營業性或收集性等具
    有重複特質之犯罪均屬之，例如經營、從事業務、收集、販
    賣、製造、散布等行為概念者均是（最高法院95年度台上字
    第1079號裁判意旨參照）。而毒品危害防制條例第2條第1項
    規定的毒品，原即具有成癮性，毒品危害防制條例所規定之
    施用毒品行為，衡諸施用毒品者之吸食慣性及社會常情，本
    即具有毒品成癮而反覆施用之性質，又該條例既依成癮性、
    濫用性及對社會危害性而將毒品分為四級，且僅規定處罰施
    用第一、二級毒品，足見毒品危害防制條例所處罰施用第一
    、二級毒品，其構成要件之行為要素係具有成癮、濫用之反
    覆、延續實行，依社會通念於客觀上乃符合一個反覆、延續
    性之行為觀念，而屬於集合犯。經查：本案被告施用第一級
    毒品海洛因之犯行頻繁、持續進行，在時空上，確具密接關
    係，此外，施用期間中，被告並無因施用毒品遭警查獲而中
    斷其犯行、犯意之情事，則被告之施用第一級毒品海洛因犯
    行間，顯係出於反覆、延續施用該種毒品之單一行為決意即
    明，從而在行為概念上，應均評價認係包括一罪之集合犯，
    較符合社會通念，也較為合理。
  (二)按海洛因係毒品危害防制條例第2 條第2 項第1 款所稱之第
    一級毒品，故核被告所為，係犯同條例第10條第1 項之施用
    第一級毒品罪。被告持有第一級毒品海洛因，嗣進而施用之
    ，持有之低度行為為施用之高度行為所吸收，不另論罪。又
    被告前因違反肅清煙毒條例、偽造文書等案件，經執行上開
    有期徒刑後，於94年11月29日縮刑期滿執行完畢，有上開前
    科紀錄可參，其於徒刑執行完畢後5 年內，再故意犯本件施
    用第一級毒品有期徒刑以上之罪，為累犯，應加重其刑。爰
    審酌被告前已有施用毒品之不良素行，歷經觀察勒戒及強制
    戒治後猶施用之，顯見其戒毒意志不堅，本不宜寬貸，惟念
    其施用毒品乃自戕一己之身體健康，對社會造成之危害尚非
    直接鉅大，犯後坦承犯行，態度良好等一切情狀，量處如主
    文所示之刑，以期自新。扣案如主文所示重量之第一級毒品
    海洛因1 包，因其包裝袋上易殘留有些微毒品，客觀上無法
    析離，應連同毒品併依毒品危害防制條例第18條第1 項前段
    宣告沒收銷燬，至於送驗耗損之毒品，因已滅失，即無宣告
    沒收銷燬之必要。
  (三)末檢察官雖僅就被告95年9 月30日15時許施用第一級毒品海
    洛因犯行起訴，然被告自95年10月1 日16時起至95年12月7
    日12時40分許回溯24小時內之某時點，期間多次施用第一級
    毒品海洛因犯行（即移送併辦部分），與本案起訴部分既然
    有集合犯之實質上一罪關係，且為檢察官移送併辦審理，自
    為起訴效力所及，本院自應併予審究，附此敘明。
據上論斷，應依刑事訴訟法第273條之1第1 項、第299條第1項前
段，毒品危害防制條例第10條第1 項、第18條第1 項前段，刑法
第11條、第47條第1項，判決如主文。
本案經檢察官陳俊秀到庭執行職務。
中     華     民     國    96   年     1    月   19   日
                    刑事第七庭    法  官  蔡川富
右正本證明與原本無異。
如不服本判決，應於判決送達後10日內，向本院提出上訴狀。
中     華     民     國    96   年     1    月   19   日
                                  書記官  王治華
附錄本案論罪科刑法條全文
毒品危害防制條例第10條
施用第1級毒品者，處6月以上5年以下有期徒刑。
施用第2級毒品者，處3年以下有期徒刑。
